臺灣臺東地方法院刑事判決　　　　　　　 95年度易字第140號
公　訴　人　臺灣臺東地方法院檢察署檢察官
被　　　告　戊○○
　　　　　　丙○○
　　　　　　　　　　　2
　　　　　　　　　　　樓
上列被告等因妨害家庭案件，經檢察官提起公訴（94年度偵續字
第20號），本院判決如下：
    主  文
戊○○連續有配偶而與人通姦，處有期徒刑肆月，如易科罰金，
以銀元參佰元即新臺幣玖佰元折算壹日。
丙○○連續與有配偶之人相姦，處有期徒刑肆月，如易科罰金，
以銀元參佰元即新臺幣玖佰元折算壹日。
    事  實
一、戊○○係丁○○之夫，為有配偶之人，竟基於概括之犯意，
    自民國93年4月間某日起，連續在臺東縣臺東市○○路○段59
    巷8號4樓丙○○住處、臺東縣臺東市○○街23巷3弄15號5樓
    戊○○住處及臺東縣臺東市○○路○段237號緯龍大飯店，與
    丙○○通姦多次；丙○○明知戊○○為有配偶之人，亦基於
    概括之犯意，於上開同一時、地，連續與戊○○相姦多次。
    嗣經丁○○發覺有異查明後，始得知上情。
二、案經丁○○訴由臺灣臺東地方法院檢察署檢察官偵查起訴。
    理  由
壹、程序方面：
一、按被告以外之人（包括證人、鑑定人、告訴人、被害人及
    共同被告等）於偵查中向檢察官所為陳述，除顯有不可信之
    情況者外，得為證據，刑事訴訟法第159條之1第2項定有明
    文。蓋因檢察官與法官同為司法官署，且檢察官代表國家偵
    查犯罪，依法有訊問被告、證人及鑑定人之權力，且須對被
    告有利、不利之情形均應注意，況徵諸實務運作，檢察官實
    施刑事偵查程序，亦能恪遵法定程序之要求，不致有違法取
    證情事且可信度極高，是被告以外之人前於偵查中已具結而
    為證述，除反對該項供述得具有證據能力之一方，已釋明「
    顯有不可信之情況」之理由外，不宜以該證人未能於審判中
    接受他造之反對詰問為由，即遽指該證人於偵查中之陳述不
    具證據能力，方符前揭法條之立法意旨。是證人乙○○於檢
    察官偵查時具結所為之證述，被告未曾提及檢察官在偵查時
    ，有任何不法取供之情形，是客觀上並無顯不可信之情況，
    前揭證人於偵查中之證言自具有證據能力。
二、按被告以外之人於審判外之言詞或書面陳述，除法律有規定
    者外，不得作為證據。又被告以外之人於審判外之陳述，經
    當事人於審判程序同意作為證據，法院審酌該言詞陳述或書
    面陳述作成時之情況，認為適當者，亦得為證據。當事人、
    代理人或辯護人於法院調查證據時，知有第159條第1項不得
    為證據之情形，而未於言詞辯論終結前聲明異議者，視為有
    前項之同意，刑事訴訟法第159條第1項及第159條之5分別定
    有明文。查被告對於丁○○、己○○於檢察事務官調查中所
    為之陳述，在本院準備程序及審理中，就證據能力一節均表
    示無意見（見本院卷第24頁、第25頁、第168頁、第169頁）
    ，且未於本案言語辯論終結前聲明異議，本院審酌丁○○、
    己○○於檢察事務官調查中之陳述係其親身經歷之事實所為
    者，依其等陳述作成時之情況，並不無適當之情形，且在製
    作筆錄之際神智清楚，製作過程亦無強暴、脅迫等不法情事
    ，筆錄製作完成後，尚提示筆錄供證人閱覽後始予簽名等情
    ，已足徵其等陳述係出於自由意識下之陳述，自均得為證據
    。
三、證人即告訴人羅引於偵查中向檢察官所為之陳述，係「依法
    應具結而未具結」所為之陳述，不得作為證據。按被害人乃
    被告以外之人，本質上屬於證人，其陳述被害經過，亦應依
    人證之法定偵查、審判程序具結，方得作為證據。最高法院
    93年臺上字第6578號著有判例可按。另按刑事訴訟法第158
    條之3規定「證人、鑑定人依法應具結而未具結者，其證言
    或鑑定意見，不得作為證據」，是本件告訴人丁○○於94
    年12月23日於偵查中向檢察官所為之陳述，係就「有無至緯
    龍大飯店」之待證事實有重要關係之親身知覺、體驗事實所
    為之陳述，即居於證人之地位，依前揭說明，自應依法命其
    具結，使證人知悉其有據實陳述之義務，以擔保其證言之真
    實性，該供述證據始具證據能力，惟檢察官並未踐行人證之
    法定訊問程式，揆諸前揭說明及最高法院判例意旨，上開檢
    察官訊問告訴人即證人丁○○於偵查時依法應令其具結而未
    具結之上開訊問筆錄，不得作為證據。另按，刑事訴訟法第
    159條之5第1項「被告以外之人於審判外之陳述，雖不符前
    四條之規定，而經當事人於審判程序同意作為證據，法院審
    酌該言詞陳述或書面陳述作成時之情況，認為適當者，亦得
    為證據」之規定，係以被告以外之人於審判外之陳述不符合
    同法第159條之1至第159條之4有關傳聞法則例外規定之情形
    ，且該陳述須經法院審酌作成時之情況，認為適當時，始有
    其適用。此所謂「審酌該陳述作成時之情況，認為適當」者
    ，係指依各該審判外供述證據製作當時之過程、內容、功能
    等情況，是否具備合法可信之適當性保障，加以綜合判斷而
    言；倘法院審酌結果，認為該違背法定程式屬證據相對排除
    法則，但其情節重大，或其可信度明顯過低之情事者，即應
    認其欠缺適當性，仍不具證據能力，而不得作為證據。至同
    法第158條之3規定：「證人、鑑定人依法應具結而未具結者
    ，其證言或鑑定意見，不得作為證據」，其立法理由乃在擔
    保該證言或鑑定意見，係據實陳述或公正誠實之可信性，故
    未依法具結者，依證據絕對排除法則，當然無證據能力，而
    不得作為證據，自不得因當事人於審判程序之同意，逕認該
    未經具結之證言或鑑定意見，亦得作為證據，此於適用同法
    條（第159條之5）第2項所定「視為有前項之同意」之情形
    者，亦應受上揭第158條之3規定之限制（最高法院著有94
    年度臺上字第3277號判決可參）。經查：證人即告訴人丁○○於偵查中向檢察官所為之陳述，係「依法應具結而未具結
    」所為之陳述，不得作為證據，已如前述，縱或經當事人同
    意，亦不得作為證據，併此敘明。
貳、實體方面：
一、訊據被告戊○○、丙○○均矢口否認有何通姦及相姦之犯行
    ，被告戊○○辯稱丙○○僅幫忙照顧小孩，與丙○○同至緯
    龍大飯店係因丙○○親戚來訪，丙○○家中不夠住，才載她
    至飯店投宿云云；被告丙○○辯稱其基於朋友立場幫忙戊○○，當日因酒醉始投宿緯龍大飯店，戊○○僅載她至飯店就
    離開云云。惟查：
  (一)按認定犯罪事實所憑之證據，並不以直接證據為限，即綜合
    各種間接證據，本於推理作用，為其認定犯罪事實之基礎，
    仍非法所不許，最高法院著有27年滬上字第64號、29年上字
    第3362號號判例意旨可參。
  (二)證人即告訴人丁○○於檢察事務官調查中及本院審理中均證
    稱，93年9月10日前某日，其回娘家後提早一天返回其與戊○○之住處，發現丙○○躺在其與戊○○房間的床上，穿戊○○的休閒服1套，綠色上衣、白色半截褲子，其叫醒她質
    問為何在這裡，丙○○要其和戊○○談好後再和她講等語（
    見臺灣臺東地方法院檢察署94年度發查字第14號卷第31 頁
    至33頁、本院卷第134頁），是以丙○○曾穿著戊○○衣物
    睡臥在戊○○與丁○○住處之主臥室床上乙節，堪以認定。
    被告丙○○若確是以朋友關係前往借宿時，自可光明正大地
    借住無人使用之客房或子女房，何需讓其使用主臥室，且被
    告戊○○與丙○○性別不同，若為普通朋友關係，自無使異
    性友人穿著自己衣物之道理，被告丙○○又知悉被告戊○○
    已婚之身分，自當知嚴守男女之分際，而無同居一室，甚至
    穿著被告戊○○衣物，徒增他人誤會，是以兩人之行為已逾
    單純男女朋友之分際。
  (三)證人即徵信社人員乙○○在偵查、審理中均證稱其受告訴人
    丁○○及告訴人之姊羅怡君委託抓姦，93年9月間某日凌晨3
    、4點，被告戊○○及丙○○從KTV出來後，親密的勾肩搭背
    ，開車至緯龍大飯店一同進去開房間，當時其問櫃檯人員他
    們是休息或過夜，飯店人員說那個時間只能過夜，其立刻打
    電話通知丁○○及羅怡君，但一直打不通，經過1個多小時
    後其就離開，期間均無看到戊○○離開飯店，丁○○所提供
    之跟拍照片係自其V8翻攝等語，此外並有被告2人從KTV出來
    至進入緯龍大飯店照片16幀、緯龍大飯店日報表2紙附卷可
    憑，是被告等曾一同投宿緯龍大飯店乙節，堪可採信。被告
    丙○○先辯稱93年9月間因其家中有客人住，曾坐計程車至
    緯龍大飯店投宿，戊○○沒來等語（見臺灣臺東地方法院檢
    察署94年度發查字第14號卷第44頁），嗣於本院審理中辯稱
    當日其喝很多酒，戊○○只載其到飯店就走了等語（見本院
    卷第136頁），其供詞前後已有反覆，顯不足採。被告丙○○明知被告戊○○已婚身分，卻毫不避嫌共宿一室，關係親
    密，遠超過一般男女友人之分際。而被告戊○○係56年7 月
    25日出生，被告丙○○係62年9月29日出生，有其等年籍資
    料在卷可按，2人來往時，均係30餘歲之男性、女性，分別
    生育有4子、2子之事實，為被告2人所自承，從而，在被告
    戊○○係30歲餘、已婚、曾有性經驗、且有性衝動之男性，
    而被告丙○○係30歲餘、曾有性經驗，且曾生育有2子之女
    性，2人一同投宿於飯店，謂未曾發生性行為，顯與社會常
    情不符。
  (四)證人即被告與告訴人之女己○○在檢察事務官調查中證稱，
    93年4、5月間，被告戊○○載其至丙○○家寫功課，就與丙○○出去，6、7點才一起回丙○○家，以後幾次每天載其至
    丙○○家做功課，再載丙○○出去，6、7點才回丙○○家，
    有一次丙○○說身體不舒服，戊○○就跑到丙○○房間，再
    叫其下樓，約10幾分鐘後才下樓，有一次夏天吃完晚飯，戊○○載4個小孩和丙○○及2個小孩逛夜市，其看到戊○○和
    丙○○牽手等語（見臺灣臺東地方法院檢察署94年度發查字
    第14號卷第65頁至67頁），足認被告2人自93年4月間起即密
    切往來。參以告訴人所提被告2人在KTV消費及在餐廳用餐之
    照片，有嘴對嘴接吻、正面相擁嘻笑、鼻子相貼共用1隻麥
    克風、臉部緊貼等親匿舉動（見臺灣臺東地方法院檢察署94
    年度發查字第14號卷第54頁至58頁），被告等自承係與朋友
    聚餐時所攝，且被告丙○○坦承認識被告戊○○時即知其已
    婚狀態，卻於公眾場合毫無避諱對外表現親密，足證二人間
    關係非比尋常，難認係一般朋友關係。再依卷附被告戊○○
    與丙○○間之通聯紀錄（見臺灣臺東地方法院檢察署94年度
    發查字第14號卷第81頁至95頁），行動電話門號0000000000
    號為被告戊○○所使用、0000000000號為被告丙○○所使用
    ，此為被告等所不爭，被告間通話次數甚多，如此密切之聯
    絡，足見被告2人確實過從甚密。
  (五)綜上所述，被告等所辯，均係卸責之詞，不足採信。本件事
    證明確，被告等之犯行洵堪認定，應依法論科。
二、核被告戊○○所為，係犯刑法第239條前段之罪；被告丙○○係犯同條後段之罪。被告2人之前開多次犯行，時間緊接
    ，手段雷同，又均係觸犯犯罪構成要件相同之罪名，顯均係
    基於概括犯意反覆實施，均應依連續犯之規定以一罪論，並
    依法加重其刑。爰審酌被告2人之素行、犯罪之動機、目的
    、手段、對告訴人所造成之傷害程度、及犯罪後均態度不佳
    等一切情狀，分別量處如主文第一、二項所示之刑，以示儆
    懲。按被告等犯罪時之刑法第41條第1項前段規定：「犯最
    重本刑為五年以下有期徒刑以下之刑之罪，而受六個月以下
    有期徒刑或拘役之宣告，因身體、教育、職業、家庭之關係
    或其他正當事由，執行顯有困難者，得以一元以上三元以下
    折算一日，易科罰金。」又被告行為時之易科罰金折算標準
    ，修正前罰金罰鍰提高標準條例第2條前段（現已刪除）規
    定，就其原定數額提高為100倍折算1日，則本件被告行為時
    之易科罰金折算標準，如以銀元300元折算1日，經折算為新
    臺幣後，應以新臺幣900元折算為1日。惟95年7月1日修正公
    布施行之刑法第41條第1項前段則規定：「犯最重本刑為五
    年以下有期徒刑以下之刑之罪，而受六個月以下有期徒刑或
    拘役之宣告者，得以新臺幣一千元、二千元或三千元折算一
    日，易科罰金。」比較修正前後之易科罰金折算標準，以95
    年7月1日修正公布施行前之規定，較有利於被告，則應依刑
    法第2條第1項前段，適用修正前刑法第41條第1項前段規定
    ，定其折算標準。
據上論斷，應依刑事訴訟法第299條第1項前段，刑法第2條第1項
前段、第56條（修正前）、第239條、第41條第1項（修正前），
罰金罰鍰提高標準條例第2條（修正前），現行法規所定貨幣單
位折算新臺幣條例第2條，判決如主文。
本案經檢察官甲○○到庭執行職務
中　　華　　民　　國　　96　　年　　2 　　月　　13　　日
                  刑事第一庭    審判長法  官  陳中和
                                      法  官  詹慶堂
                                      法  官  徐淑芬
以上正本證明與原本無異。
如不服本判決，應於判決送達後10日內向本院提出上訴狀（須附
繕本）。
「切勿逕送上級法院」
                                      書記官　王希文
中　　華　　民　　國　　96　　年　　2 　　月　　14　　日
附錄本案論罪科刑法條全文：
中華民國刑法第239條
有配偶而與人通姦者，處 1 年以下有期徒刑。其相姦者亦同。
